臺灣臺北地方法院民事判決
　　　　　　　　　　　　　　　　  111年度北簡字第10862號
原      告  陳文玉  
訴訟代理人  楊宗勉  
被      告  元大國際資產管理股份有限公司

法定代理人  宋耀明  
訴訟代理人  陳小琪  
            蔡琦秋  
上列當事人間確認債權不存在事件，於中華民國111年10月25日
言詞辯論終結，本院判決如下：
    主    文
確認被告所執原華山產物保險公司消費者信用貸款保險債權其中
本金新台幣壹拾肆萬玖仟壹佰零玖元暨衍生利息、違約金等從屬
權利之請求權不存在。
訴訟費用新臺幣壹仟伍佰陸拾元由被告負擔。
    事實及理由
壹、程序方面：
一、按確認法律關係之訴，非原告有即受確認判決之法律上利益
    者，不得提起之，民事訴訟法第247條第1項前段定有明文。
    所謂即受確認判決之法律上利益，須因法律關係之存否不明
    確，致原告在私法上之地位有受侵害之危險，而此項危險得
    以對於被告之確認判決除去之者，始為存在，最高法院27年
    度上字第316號判例可資參考。原告主張被告所持債權罹於
    時效，提起本訴請求確認被告所執原華山產物保險公司消費
    者信用貸款保險債權其中本金新台幣14萬9109元暨衍生利息
    、違約金等從屬權利（下合稱系爭債權）之請求權不存在等
    情，為被告否認，則原告否認對被告負本件債務，雙方顯然
    就系爭債權存在與否有爭議，倘不訴請確認，原告私法上之
    地位將有受侵害危險，故原告提起本件確認債權不存在之訴
    ，應有確認利益，合先敘明。
貳、實體部分：
一、原告起訴主張：原告前於111年4月接獲被告來信通知稱原積
    欠誠泰銀行(後更名新光銀行)消費者信用貸款之款項未償，
    嗣經華山產物保險(原太平產險)依保險契約理賠予銀行，並
    依理賠金額受讓等值債權，惟華山產物保險公司嗣因經營不
    善經主管機關指定之代表接手並於102年間讓售不良債權予
    被告，被告自受讓後直至111年4月甫寄發債權讓與通知函予
    原告，惟自帳款逾期時起時效應於109年即告消滅，原告亦
    因而取得時效抗辯權，自得拒絕給付。原告前於93年1月向
    訴外人誠泰商業銀行申辦消費者信用貸款，貸款金額合計20
    萬元並由訴外人誠泰商業銀行自行向太平洋產物保險公司（
    下稱太平產險）投保消費者信用貸款保險，復因原告於94年
    5月起帳款即出現逾期情事，嗣因逾期繳款時間長達6個月故
    經誠泰銀行向太平產險聲請理賠在案共計賠付14萬9109元。
    太平產險於96年1月15日經經濟部核准登記更名為華山產物
    保險股份有限公司，復於民國98年1月17日遭主管機關勒令
    停業清理並指派財團法人保險事業發展中心為清理人辦理相
    關清理程序，業經清理人公開標售華山產物保險之不良債權
    復於101年11月22日由被告所得標，惟被告自得標後亦未曾
    向原告請求，直至111年4月方寄發債權讓與通知予原告，本
    金14萬9109元主權利罹於時效，其衍生利息、違約金等從屬
    權利應併同消滅，對於被告所持系爭債權原告主張時效抗辯
    等語。並聲明：確認被告所執原華山產物保險公司消費者信
    用貸款保險債權其中本金14萬9109元暨衍生利息、違約金等
    從屬權利（即系爭債權）之請求權不存在。
二、被告則以：被告於111年4月25日寄發強執執行信函，原告於
    111年5月3日來電收到信件，雙方通話中被告告知此為誠泰
    銀行信用貸款，並與原告確認此債權存在，由原告先生來電
    希望了解原告欠款事宜，通話錄音譯文原告已經承認債務，
    承認方式法無明文，書面言詞明示默示均無不可，原本債權
    縱已罹於時效，但在債務人行使該抗辯權之前，仍得陸續發
    生利息及違約金債權。此項已為獨立債權之利息及違約金，
    既與原本債權各有其時效期間及起算期，自不能因債務人抗
    辯原本債權罹於時效而隨同消滅等語，資為抗辯。並聲明：
    原告之訴駁回。
三、得心證之理由：
  ㈠查原告係93年1月3日向誠泰商業銀行股份有限公司（後經申
    請核准更名為「臺灣新光商業銀行股份有限公司」）申貸20
    萬，復於94年5月13日帳款逾期，經新光商業銀行向太平產
    險聲請出險理賠並於96年經太平產險理賠14萬9109元予新光
    商業銀行。嗣後太平產險更名華山產物保險，惟因經營不善
    經主管機關勒令停業清理並指派財團法人保險事業發展中心
    為清理人辦理相關清理程序，復於101年11月22日清理人公
    開標售華山產險之不良債權由被告得標並受讓系爭債權。查
    卷內之消費者貸款信用保險賠款收據暨債權移轉證明書，載
    收到太平產險理賠14萬9109元，作為賠付94年5月13日借款
    人陳文玉（即原告）繳款逾期之保險賠款，本金餘額15萬84
    11元、利息6759元、遲延利息507元，合計16萬5677元，債
    權移轉金額（理賠金額）14萬9109元等情（本院卷第69頁）
    ，則本案被告所執原華山產物保險公司之保險理賠債權14萬
    9109元，其消滅時效起算係於94年5月13日，迄至111年4月2
    5日被告寄發強執執行信函催告請求清償帳款時，超過15年
    ，本金債權時效已完成。
  ㈡按從權利以主權利之存在為前提，原則上與主權利同其命運
    ，故主權利之移轉或消滅，其效力原則上及於從權利，債權
    請求權如已罹於時效而消滅，則其利息請求權，雖尚未罹於
    時效，亦隨同消滅，此觀民法第146條之規定甚明。又已發
    生之利息係由利息基本債權而發生，因有利息基本債權始發
    生可請求各期利息之權利，而利息基本債權又係原本債權之
    從權利，與原本債權之存在及存續始終相隨。因此，原本債
    權之請求權既因時效而消滅，依利息基本債權之請求權，亦
    隨同消滅；故歸於與未曾發生各期利息請求權同，毋庸再考
    慮特別時效是否已經完成。準此以解，民法第126條乃僅就
    各期利息請求權本身單獨之消滅時效加以規定者，並非民法
    第146條但書所稱之特別規定。違約金債權與主債權有從屬
    之關係，主債權請求權如已罹於時效而消滅，其違約金請求
    權雖尚未罹於時效，亦應隨同消滅（最高法院99年度第5次
    民事庭會議紀錄參照）。欠債還債，天經地義。債權人固應
    予保護，然因債權人之事由，使權利處於睡眠狀態，則為期
    交易安全、維持社會秩序，而有時效制度之設計。債務人於
    時效完成時，得行使抗辯權。一經行使抗辯權，該當權利之
    請求權即歸於消滅，從權利之時效雖未完成，亦隨之而消滅
    。如前述，本金債權罹於時效，則其利息及違約金等從權利
    之請求權亦無存在之可言，被告主張其仍得就已發生而尚未
    罹於時效之利息、違約金為請求，亦為無理由。㈠
  ㈢被告抗辯111年5月3日電聯中原告債務承認云云。惟按債務人
    於時效完成後對於債務所為之承認，必須債務人為承認時已
    知時效完成，而仍為承認債務之表示，始可認為其有拋棄時
    效利益之默示意思表示，若債務人不知時效完成，對於其得
    享受時效利益之事實尚無所悉，其所為之承認，自無從推認
    有默示同意拋棄時效利益之意（最高法院95年度台上字第88
    7號判決參照）。觀雙方111年5月3日雙方電聯通訊譯文（本
    院卷第103至107頁），僅能證明原告知道尚有欠款之事實，
    原告於電話中詢問比例清償債務方式，被告向原告表示「欠
    很久民國93年到現在，都是用原本方式計算...」，自始至
    終亦無告知原告系爭債權業已時效完成，不足以證明原告係
    明知其得行使時效抗辯情況下而仍對原告債權為承認之表示
    ，難認被告抗辯原告於該次電話通訊中承認債務乙節為真。
  ㈣次按民法第129條第1項第2款所定承認係單純之觀念通知，時
    效業經完成後即無中斷之可能。本條所定「承認」，係指債
    務人向債權人表示認識其權利確係存在之觀念通知，僅因義
    務人一方行為而發生效力，無須債權人同意，無論明示或默
    示均可。由此可見民法第129條之「承認」須於時效完成前
    為之，如時效業經完成即無中斷時效可言，債務人即無從再
    向債權人為「認識其權利確係存在」之觀念通知，此與民法
    第144條第2項後段所謂之承認須以契約為之性質迥不相同。
    (最高法院26年鄂上字第32號民事判例參照)。是以，縱如被
    告抗辯稱111年5月3日電話錄音原告為承認債務，無礙本件
    系爭債權業已罹於時效之事實。
四、綜上所述，原告請求確認被告所執原華山產物保險公司消費
    者信用貸款保險債權其中本金14萬9109元暨衍生利息、違約
    金等從屬權利（即系爭債權）之請求權不存在即屬有據，應
    予准許。
五、本件事證已臻明確，兩造其餘攻擊防禦方法與判決之結果不
    生影響，爰不一一贅論，併此敘明。
六、訴訟費用負擔之依據：民事訴訟法第78條。本件訴訟費用額
    ，依後附計算書確定如主文所示金額。
中　　華　　民　　國　　111 　年　　11　　月　　24　　日
                      臺北簡易庭  法  官  趙子榮
以上正本係照原本作成
如對本判決上訴，須於判決送達後20日內向本庭提出上訴狀。如
委任律師提起上訴者，應一併繳納上訴審裁判費。
中　　華　　民　　國　　111 　年　　11　　月　　24　　日
                                  書記官  陳怡安
計   算   書：
項        目             金   額（新臺幣）    備    註
第一審裁判費             1550元
第一審資料查詢費           10元
合        計             1560元